【裁判字號】    95,交聲,494
【裁判日期】    950828
【裁判案由】    聲明異議
【裁判全文】
臺灣彰化地方法院交通事件裁定         95年度交聲字第494號
原處分機關  交通部公路總局臺中區監理所彰化監理站
異  議  人
即受處分人  甲○○
上列異議人即受處分人因違反道路交通管理處罰條例案件，對交
通部公路總局臺中區監理所彰化監理站民國九十五年五月十一日
彰監四字第裁六四—Ｉ00000000號裁決，聲明異議，本
院裁定如下：
    主      文
異議駁回。
    理      由
一、按汽車駕駛人，駕駛汽車肇事致人受傷或死亡，應即採取救
    護或其他必要措施，並向警察機關報告，不得駛離，逃逸者
    吊銷駕駛執照；汽車駕駛人曾依第六十二條第一項之規定吊
    銷駕駛執照者，終身不得考領駕駛執照，民國九十四年十二
    月二十八日修正公布（九十五年七月一日施行）前道路交通
    管理處罰條例第六十二條第一項後段、第六十七條第一項分
    別定有明文。
二、異議意旨略以：異議人即受處分人甲○○於九十五年四月二
    十六日二十二時十分許，駕駛車牌號碼八Ｕ－四三０七號自
    小客車，行經彰化縣花壇鄉○○路○段與溪南街口時，不慎
    肇事致人受傷，惟因當時天色昏暗，且下雨導致視線不良，
    伊以為係路旁競選旗幟掉落而撞及後視鏡，殊不知有肇事致
    人受傷之情，而伊於距事故現場約四十至五十公尺處，始發
    現後視鏡掉落，下車查看後，見無異狀，方駕車駛離，是伊
    並無肇事故意逃逸之行為，爰請求撤銷原處分云云。
三、經查：（一）受處分人於九十五年四月二十六日二十二時十
    分許，駕駛車牌號碼八Ｕ－四三０七號自小客車，行經彰化
    縣花壇鄉○○路與溪南街口處，因肇事致被害人沈紅綢受傷
    而逃逸，嗣為警循線查獲，而掣單告發，並經原處分機關依
    修正前道路交通管理處罰條例第六十二條第一項後段、第六
    十七條第一項規定，裁處受處分人吊銷駕駛執照，終身禁考
    等情，業據被害人沈紅綢於警訊時指述遭撞擊受傷情形明確
    ，並據目擊證人許益輝於警詢、偵查中證述本件車禍發生經
    過情形綦詳，復有財團法人彰化基督教醫院診斷書、現場及
    汽車受損照片共六張、彰化縣警察局彰化分局九十五年四月
    二十七日彰警交字第Ｉ00000000號舉發違反道路交
    通管理事件通知單、交通部公路總局臺中區監理所彰化監理
    站九十五年五月十一日彰監四字第裁六四－Ｉ000000
    00號違反道路交通管理事件裁決書各一紙等件附卷可資佐
    證。（二）受處分人雖以前詞置辯，惟查證人許益輝於偵查
    中結證證稱：「我當時在綁競選旗子，被害人就站在我旁邊
    ，我聽到有一輛車開的很快，我一回頭就聽到碰一聲很大聲
    ，我看到大嫂倒地，後視鏡就掉下來，遺留在現場，肇事者
    就一直開車過去，在溪南街口那邊停下來，他沒有下車，他
    就把大燈關掉，他只停了幾秒鐘，就開車走了，我當時回頭
    看的時候，他車子的大燈還開著，我當時沒有看到車牌號碼
    ，是淺色的車子，我不知道是什麼車子，當時七、八點的時
    候有下雨，九點過後就沒有下雨了，當時有路燈亮著，事發
    地點是在十字路口，有路燈，路燈有亮著」等語（見九十五
    年度偵字第五五五三號偵查卷宗第五十五頁），而證人許益
    輝與受處分人素無怨隙，衡情應無甘冒偽證罪責而設詞誣陷
    受處分人之理等情，堪信證人許益輝前開證詞內容係屬真實
    。又衡諸一般正常駕駛經驗，於發生側面撞擊後，若未瞬間
    猛踩煞車，因車輛油門尚未完全放開或因慣性而會繼續向前
    行進，此際駕駛人為知悉究竟係撞及何物或撞擊結果，通常
    會立即透過發生撞擊側之後視鏡予以查看後方撞擊情形；
    本件受處分人所駕自小客車既因撞擊而致右後視鏡脫落，顯
    見其撞擊力非微，而受處分人亦供承誤以為撞及競選旗幟，
    足見其於撞擊之際並非全然不知有發生撞擊情事，則其於所
    駕自小客車右側發生撞擊後，豈有全然未透過其右後視鏡查
    看後方撞擊情形，而遲鈍至離事故現場已達四、五十公尺外
    ，始察覺其自小客車之右後試鏡掉落而下車查看？又若下車
    果真係為查看右後視鏡之掉落情形，則正需明亮之燈光照明
    ，又何須立即關掉車前大燈？況本件肇事現場於案發時天候
    晴、夜間有照明、無障礙物，此有道路交通事故調查報告表
    (一)(二)各一份存卷可稽，足見當時肇事路段之能見度及視距均
    屬良好，受處分人既自承看到競選旗幟掉下來，被害人沈紅
    綢當時復係站立於競選旗幟旁，而被害人之形體面積明顯大
    於競選旗幟，衡諸社會通念常情，受處分人豈有僅看見競選
    旗幟，卻未能發現被害人之理？基上，受處分人前開所辯各
    節，均乏所據，核屬飾卸諉責之詞，毫無足採。
四、末按「行為後法律或自治條例有變更者，適用行政機關最初
    裁處時之法律或自治條例。但裁處前之法律或自治條例有利
    於受處罰者，適用最有利於受處罰者之規定。」，九十四年
    二月五日公布，九十五年二月五日施行之行政罰法第五條定
    有明文。上開條文之立法理由謂：「明定法律或自治條例變
    更時之適用，係採『從新從輕』之處罰原則，即於行為後之
    法律或自治條例有變更者，原則上係「從新」，適用行政機
    關最初裁處時之法律或自治條例；僅於裁處前之法律或自治
    條例有利於受處罰者，始例外『從輕』，適用最有利於受處
    罰者之規定」，其係以行政機關裁處時作為比較基準。蓋交
    通異議事件屬於司法救濟程序，法院僅在審查原處分是否適
    法，尚無從以其後變更之新法認有利於當事人而加以變更。
    此亦可從行政罰法原草案條文之立法理由中所稱：「裁處」
    除法律另有規定外，原則上不包括訴願決定及行政法院之判
    決等語查悉。本件原處分機關裁處後，道路交通管理處罰條
    例第六十二條、第六十七條之修正條文始於九十五年七月一
    日施行，乃裁處後之法律變更，依行政罰法第五條之規定，
    本案仍應適用最初裁處時之法律，即修正「前」道路交通管
    理處罰條例第六十二條第一項後段、第六十七條第一項之規
    定，併此指明。
五、綜上所述，受處分人確有肇事致人受傷後而故意逃逸之行為
    無誤，原處分機關依修正前道路交通管理處罰條例第六十二
    條第一項後段、第六十七條第一項之規定，裁處受處分人吊
    銷駕駛執照，終身禁考，核屬適法正當；從而，本件受處分
    人之聲明異議為無理由，應予駁回。
據上論斷，應依道路交通案件處理辦法第十九條，裁定如主文。
中    華    民    國    95    年    8     月   28     日
                  臺灣彰化地方法院交通法庭
                      法    官  李  進  清
以上正本證明與原本無異。
如不服本裁定，應於裁定送達後5日內，向本院提出抗告狀 (須
附繕本)。
中    華    民    國    95    年    8     月    28    日
                      書 記 官  張  木  松


司法院資訊處製作；財團法人民間司法改革基金會備份。
